臺灣高雄地方法院民事判決
110年度雄簡字第1831號
原      告  鄭瓊如  
被      告  謝Ｏ奕    年籍住所詳卷
兼
法定代理人  謝Ｏ雄    年籍住所詳卷
上列當事人間損害賠償（交通）事件，本院於民國111年6月21日
言詞辯論終結，判決如下：
    主  文
被告應連帶給付原告新臺幣貳拾參萬參仟壹佰陸拾元，及自民國
一一Ｏ年十一月九日起至清償日止，按週年利率百分之五計算之
利息。
原告其餘之訴駁回。
訴訟費用由被告連帶負擔十分之三，餘由原告負擔。
本判決第一項得假執行；但被告如以新臺幣貳拾參萬參仟壹佰陸
拾元為原告預供擔保後，得免為假執行。
    事實及理由
一、原告主張：被告謝Ｏ奕於民國109年2月9日下午6時15分許，
    騎乘腳踏自行車（下稱系爭自行車）沿高雄市三民區金山路
    267巷由南往北方向行駛，當行近金山路267巷與鼎山街202 
    巷口時，本應注意其行進方向劃有「慢」標線，應減速慢行
    ，作隨時停車之準備，而當時並無不能注意之情事，竟疏未
    注意減速慢行即穿越上述路口，適原告騎乘車牌號碼000-00
    0號普通重機車（系爭機車），沿鼎山街202巷由西往東方向
    行駛而至，系爭自行車與系爭機車於上述交岔路口發生碰撞
    （下稱系爭事故），原告因而受有右手第二指5公分撕裂傷
    、右手第三指3公分撕裂傷併部分韌帶斷裂、頭部及四肢多
    處鈍挫傷（下稱系爭傷害）。原告因系爭事故支出醫療費用
    新臺幣（下同）38,892元、就醫車資8,070元。又原告因系
    爭傷害需專人全日看護2周，均由原告配偶甲○○照護，受有
    相當看護費用之損失30,800元（自109年2月9日至109年2月2
    2日，共14日，以每日2,200元計算）。另原告因系爭傷害，
    須休養半年，受有不能工作之損失165,600元（自109年2月9
    日至109年8月8日，共6個月，以每月27,600元計算）。系爭
    機車並因系爭事故毀損，須費1,900元（含折舊零件費用500
    元、工資1,400元）始能修復，而系爭機車主甲○○並將上開
    債權讓與原告。原告復因系爭事故受有勞動能力減損453,23
    8元，並因系爭傷害受有精神痛苦，得請求精神慰撫金10萬
    元，共計受有損害798,500元。又被告謝Ｏ奕於系爭事故發生
    時尚未成年，被告謝Ｏ雄為其法定代理人，自應依法負連帶
    賠償責任。爰依民法侵權行為規定，提起本件訴訟等語，並
    聲明：被告應連帶給付原告798,500元，及自起訴狀繕本送
    達最後一位被告翌日起至清償日止，按週年利率5％計算之利
    息。
二、被告則略以：原告就系爭事故亦有超速、未禮讓幹道車之過
    失，原告應負與有過失責任。又原告並無看護必要，亦未實
    際支出看護費用，請求相當看護費用之損失無理由。而原告
    未提出薪資證明，主張受有不能工作之損失165,600元亦無
    理由，且原告亦未證明受有勞動能力減損。另精神慰撫金部
    分，被告毋庸賠償等語，資為抗辯，並聲明：原告之訴駁回
    。
三、經查，系爭事故因被告謝Ｏ奕未減速慢行之過失及原告超速
    、未禮讓幹道車之過失肇致，致原告受有系爭傷害，原告因
    而支出醫療費用38,892元、就醫車資8,070元。又原告為修
    復系爭機車，支出系爭機車維修費用3,400元等情，有道路
    交通事故初步分析研判表、道路交通事故現場圖、道路交通
    事故調查表（一）、（二）－1、談話紀錄表、現場照片、監
    視器畫面截圖、高雄市政府交通局車輛行車事故鑑定委員會
    鑑定意見書、高雄榮民總醫院（下稱榮總醫院）診斷證明書
    、乙○○○診斷證明書、廣河骨科外科診所診斷證明書、醫療
    費用單據、傷勢照片、計程車車資單據、系爭機車維修費用
    估價單在卷可稽（見警卷第13至15、19至29、34至37頁，臺
    灣高雄少年及家事法院109年度少調字第886號卷【下稱少調
    字卷】第10頁，本院卷第39至43、47至51、55至131、163至
    183、189至190、203至217、249頁），並經本院調閱少調字
    卷確認無訛，且為兩造所不爭執，堪信為真實。
四、本院之判斷：
　　原告另主張被告應連帶賠償798,500元等節，則為被告所否
    認，並以前詞置辯，是本院應審酌者厥為：（一）原告得請
    求被告謝Ｏ奕賠償之項目及金額為何？（二）被告應否負連
    帶賠償責任？茲論述如下：
　　（一）原告得請求被告賠償233,160元
　　⒈按因故意或過失，不法侵害他人之權利者，負損害賠償責
      任，民法第184條第1項前段定有明文。經查，系爭事故既
      因謝Ｏ奕未減速慢行之過失肇致，依上開規定，被告謝Ｏ奕
      自應對原告負侵權行為之損害賠償責任。則原告得向被告
      請求之損害項目及金額，分述如下：
　　⑴醫療費用、就醫車資部分：
　　　按不法侵害他人之身體或健康者，對於被害人因此喪失或
      減少勞動能力或增加生活上之需要時，應負損害賠償責任
      ，民法第193條第1項定有明文。經查，原告因系爭事故受
      有系爭傷害，並支出醫療費用38,892元、就醫車資8,070
      元，此係因被告謝Ｏ奕不法侵害原告身體健康，致原告為
      就醫及交通所支出之必要費用，核屬原告因被告謝Ｏ奕侵
      權行為所增加之生活費用，此復為被告所不爭執（見本院
      卷第199、374頁），是原告請求醫療費用38,892元、就醫
      車資8,070元，自屬有據。
　　⑵相當看護費用損失部分：
　　①按以親屬代為照顧被害人之起居，固係基於親情，但親屬
      看護所付出之勞力並非不能評價為金錢，雖因二者身分關
      係而免除被害人之支付義務，惟此種基於身分關係之恩惠
      ，自不能加惠於加害人，故由親屬看護時雖無現實看護費
      之支付，仍應認被害人受有相當於看護費之損害，得向被
      告請求賠償，始符公平原則（最高法院94年度台上字第15
      43號判決意旨可參）。
　　②經查，原告於109年2月9日至榮總醫院急診治療，於同日出
      院後，應專人全日照顧2週等情，有榮總醫院診斷證明書
      、榮總醫院111年1月18日高總管字第1111001110號函附卷
      可查（見本院卷第40、329頁），洵堪認定原告自榮總醫
      院出院後2週，即109年2月9日至109年2月22日（共14日）
      均須專人全日照護。被告雖辯稱原告並無看護必要性，然
      此僅為被告之臆測，其並未提出任何證據可證其說，亦與
      榮總醫院實際診治原告傷害後，基於醫療專業所為之判斷
      有間，是被告所辯，要難採信。次查，證人即原告配偶甲
      ○○證稱：原告車禍受傷後，痛到無法自理生活，手指頭都
      無法伸直，需要有人看護。當時我先將工作擱置來照顧原
      告，原告洗澡、吃飯都要由我協助，原告就醫有時候也是
      我陪同處理，我至少照顧原告1個半月等語（見本院卷第3
      75至376頁），堪以認定原告於109年2月9日離院後2週，
      由其配偶甲○○全日照護乙節屬實，是揆諸前揭說明，原告
      雖無現實聘請看護而支付看護費用，然由原告配偶照護所
      付出之勞力非不能依專業看護人員之費用為評價，是自應
      比照一般看護情形，認原告受有相當看護費用之損害。再
      查，原告請求每日相當看護費用2,200元之損失，核與國
      內全日看護行情大致相符，尚屬適當，是原告所受相當看
      護費用損害之金額為30,800元（計算式：2,200×14＝30,80
      0元），是原告請求相當看護費用之損失30,800元，自為
      可採。
　　⑶不能工作損失部分：
　　①按損害賠償，除法律另有規定或契約另有訂定外，在於填
      補債權人所受之損害及所失之利益，民法第216條固定有
      明文。但無論所受損害抑所失利益，被害人賠償損害之請
      求權，以受有實際上之損害為成立要件（最高法院97年度
      台上字第1316號判決意旨可參）。
　　②經查，原告因系爭傷害於109年2月9日於榮總醫院急診治療
      後，需在家休養9個月乙節，有榮總醫院111年1月18日高
      總管字第111100110l號函附卷可憑（見本院卷第329頁）
      ，堪認原告自109年2月9日至109年11月8日需在家休養而
      不能工作。惟查，原告本件係請求109年2月9日至109年8
      月8日因休養無法工作之收入損失，然原告自陳：於不能
      工作期間有另外僱工，該段期間內之工作均有完成，並收
      取如預定的工程收入等語（見本院卷第200頁），則原告
      既於前開休養期間均有獲取預定之收入、報酬，自無可認
      原告因系爭事故而未取得預期之利益，難認原告受有不能
      工作之損害，是原告此部分請求，自屬無據。
　　⑷系爭機車維修費用部分：
　　①按負損害賠償責任者，除法律另有規定或契約另有訂定外
      ，應回復他方損害發生前之原狀，債權人亦得請求支付回
      復原狀所必要之費用，以代回復原狀，民法第213條第1項
      、第3項定有明文。次按物被毀損時，被害人除得依民法
      第196條請求賠償外，並不排除民法第213條至第215條之
      適用。依民法第196條請求賠償物被毀損所減少之價額，
      得以修復費用為估定之標準，但以必要者為限（例如：修
      理材料以新品換舊品，應予折舊），最高法院77年第9次
      民事庭會議決議內容可參。
　　②經查，系爭機車修繕費用為3,400元，當中零件費用為1,40
      0元、工資為2,000元，有系爭機車維修費用估價單可憑（
      見本院卷第131、249頁）。次查，系爭機車為103年12月
      出廠，有系爭機車行照可稽（見本院卷第243頁），迄v系
      爭事故發生時即109年2月9日，已使用5年3月，已逾耐用
      年限，應按零件殘值計算回復原狀所需必要費用，據此按
      平均法計算舊品零件殘值為500元【計算式：殘價＝取得成
      本÷（耐用年數＋1）即2,000÷（3+1）≒500（小數點以下四
      捨五入）】，是系爭機車回復原狀之必要費用即為折舊後
      之零件費用500元加計工資1,400元，共計1,900元。又系
      爭機車車主為證人甲○○所有，有系爭機車行照可佐（見本
      院卷第243頁），而甲○○將系爭機車維修費用債權讓與原
      告乙節，亦有債權讓與同意書在卷可徵（見本院卷第327
      頁），是原告請求被告賠償系爭機車維修費用1,900元，
      洵為有據。
　　⑸勞動能力減損部分：
　　①按被害人因身體或健康受侵害，致喪失或減少勞動能力，
      其本身即為損害。此因勞動能力減少所生之損害，不以實
      際已發生者為限，即將來之收益，因勞動能力減少之結果
      而不能獲致者，被害人亦得請求賠償（最高法院93年度台
      上字第1489號判決意旨可參）。復按勞工非年滿65歲，雇
      主不得強制其退休，勞動基準法第54條第1項第1款定有明
      文。
　　②經查，原告因系爭傷害，經送勞動能力減損鑑定結果認為
      ：原告所受傷害部位為上肢，受有全人損傷16％，經FEC r
      ank 未來工作收入能力、職業、年齡等因素調整後，受有
      勞動能力減損23％，有榮總醫院111年4月26日高總管字000
      0000000號暨勞動能力減損鑑定報告書存卷可稽（見本院
      卷第341至345頁），又上開鑑定結果係依據美國醫學會之
      障礙評估指引判斷，並經鑑定醫師就其判斷依據、方式為
      說明，此本於鑑定醫師醫療專業所為判定之結果，應堪採
      信。次查，原告自系爭事件發生日即109年2月9日計算至
      勞動基準法所定法定強制退休年齡65歲之日，即124 年12
      月2日（原告於59年12月2日生），仍約有15年9月又23日
      之勞動期間。再查，原告主張其每月收入27,600元，有原
      告108、109年勞保投保資料附卷可查，是依據原告之勞動
      能力減損比例23％，月收入27,600元計算，依霍夫曼式計
      算法扣除中間利息（首期給付不扣除中間利息）核計其金
      額為904,423元【計算方式為：76,176×11.00000000+(76,
      176×0.0000000)×(11.00000000-00.00000000)=904,423.0
      000000000。其中11.00000000為年別單利5％第15年霍夫曼
      累計係數，11.00000000為年別單利5%第16年霍夫曼累計
      係數，0.0000000為未滿一年部分折算年數之比例(296/36
      5=0.0000000)。採四捨五入，元以下進位】。原告僅請求
      453,238元之勞動能力減損，未逾904,423元，核屬有據，
      應予准許。
　　⑹精神慰撫金部分：
　　①按不法侵害他人之身體、健康、名譽、自由、信用、隱私
      、貞操，或不法侵害其他人格法益而情節重大者，被害人
      雖非財產上之損害，亦得請求賠償相當之金額，民法第19
      5 條第1 項前段定有明文。又按慰藉金之賠償須以人格權
      遭遇侵害，使精神上受有痛苦為必要，其核給之標準固與
      財產上損害之計算不同，然非不可斟酌雙方身分資力與加
      害程度，及其他各種情形核定相當之數額（最高法院51年
      台上字第223號判決意旨可參）。
　　②經查，原告因系爭事故受有系爭傷害，有榮總醫院診斷證
      明書可證（見本院卷第39、40頁），則原告因被告謝Ｏ奕
      之行為受有前開體傷，可認原告受有相當程度之精神痛苦
      ，原告請求被告賠償非財產上之損害，自屬有據。又查，
      原告自陳國小畢業、為鐵工、每月收入約27,600元；被告
      謝Ｏ奕現為國三生、被告謝Ｏ雄自陳高職畢業，為小吃業，
      每月收入約2萬餘元（見本院卷第200、201頁），又原告
      及被告謝Ｏ雄名下均有不動產及汽車、被告謝Ｏ奕名下並無
      財產，有兩造108、109年稅務電子閘門財產所得資料在卷
      可參，則本院斟酌原告傷勢、被告謝Ｏ奕不法侵害之情節
      及兩造身分、地位、經濟能力等其他一切情狀，認原告請
      求被告賠償之精神慰撫金，以5萬元為相當。綜上，原告
      因系爭事故所受之損害共為582,900元（計算式：38,892＋
      8,070＋30,800＋1,900＋453,238＋50,000＝582,900）。
　　⑺原告與有過失部分：
　　①按損害之發生或擴大，被害人與有過失者，法院得減輕賠
      償金額，或免除之，民法第217條第1項定有明文。此所謂
      被害人與有過失，只須其行為為損害之共同原因，且其過
      失行為並有助成損害之發生或擴大者，即屬相當。而基於
      過失相抵之責任減輕或免除，法院對於賠償金額減至何程
      度，應斟酌雙方原因力之強弱與過失之輕重以定之（最高
      法院99年度台上字第1580號、第103年度台上字第496號判
      決意旨可參）。
　　②經查，原告就系爭事故有超速及未禮讓幹道車先行之過失
      ，有高雄市政府交通局車輛行車事故鑑定委員會109年10
      月21日高市車鑑字第10970859500號函暨鑑定意見書附卷
      可考（見少調字卷第9、10頁，本院卷第187至190頁），
      此復為原告所不爭執（見本院卷第199、374頁），堪認被
      告謝Ｏ奕未減速慢行之過失與原告超速及未禮讓幹道車先
      行之過失，為系爭事故發生之共同原因，是本院斟酌雙方
      過失情狀，認被告謝Ｏ奕應就系爭事故負擔四成之責任，
      原告應負擔六成之責任。是以，原告得向被告謝Ｏ奕請求
      賠償之金額，經與有過失責任比例酌減後，為233,160元
      （計算式：582,900×4/10＝233,160，小數點以下四捨五入
      ）。
　　（二）被告應對原告負連帶賠償責任
　　⑴按無行為能力人或限制行為能力人，不法侵害他人之權利
      者，以行為時有識別能力為限，與其法定代理人連帶負損
      害賠償責任，民法第187條第1項前段定有明文。
　　⑵經查，被告謝Ｏ奕係95年12月22日生，其於系爭事故發生時
      ，年紀為13歲，應有一定智識能力，而被告謝Ｏ奕於系爭
      事故發生時，係騎乘腳踏自行車參與交通活動，對於應遵
      守交通規則、注意騎車安全，避免造成其他用路人之損害
      一事，應有相當認識，而屬有識別能力之限制行為能力人
      。再查，被告謝Ｏ雄為被告謝Ｏ奕之父，為被告謝Ｏ奕之法
      定代理人，有戶籍資料可佐（見警卷第19頁），則被告謝
      Ｏ雄既為被告謝Ｏ奕之法定代理人，其亦未主張或證明對於
      被告謝Ｏ奕之監督並未疏懈，或縱加以相當之監督，仍不
      免被告謝Ｏ奕肇致系爭事故。是依首揭規定，原告請求被
      告謝Ｏ雄就被告謝Ｏ奕上開侵權行為負連帶賠償責任，即屬
      有據。
五、綜上所述，原告依民法侵權行為規定，請求被告應連帶給付
    原告233,160元及自起訴狀繕本送達最後一位被告翌日（即1
    10年11月9日）起至清償日止，按週年利率5％計算之利息，
    為有理由，應予准許。逾此範圍之請求，為無理由，應予駁
    回。
六、本判決原告勝訴部分，係依民事訴訟法第427條訴訟適用簡
    易程序所為被告敗訴之判決，爰依同法第389條第1項第3款
    之規定，依職權宣告假執行。並由本院依民事訴訟法第392 
    條第2項之規定，依職權宣告被告為原告預供擔保，得免為
    假執行。
七、本件事證已臻明確，兩造其餘攻擊防禦方法及所提證據，核
    與判決結果不生影響，爰不逐一論述，併此敘明。
八、訴訟費用負擔之依據：民事訴訟法第79條。　 
中　　華　　民　　國　　111 　年　　7 　　月　　12　　日
                  高雄簡易庭　法　官  陳安信
以上正本係照原本作成。
如對本判決上訴，須於判決送達後20日內向本院提出上訴狀。如
委任律師提起上訴者，應一併繳納上訴審裁判費。　　　　　　
中　　華　　民　　國　　111 　年　　7 　　月　　12　　日
                              書記官  蔡妮君